【裁判字號】    99,交聲,1049
【裁判日期】    990630
【裁判案由】    交管條例聲異
【裁判全文】
臺灣板橋地方法院交通事件裁定        99年度交聲字第1049號
原處分機關  交通部公路總局臺北區監理所板橋監理站
異  議  人
即受處分人  乙○○
上列受處分人因違反道路交通管理處罰條例案件，對於交通部公
路總局臺北區監理所板橋監理站於民國99年4 月21日以板監裁字
第裁41-C00000000號所為之裁決處分（原舉發案號：臺北縣政府
警察局98年4 月18日北縣警交大字第C00000000 號），聲明異議
，本院裁定如下：
    主  文
異議駁回。
    理  由
一、原處分意旨略以：本件異議人即受處分人乙○○於民國98年
    4 月18日22時47分許，酒後騎乘車牌號碼SDU-336 號輕型機
    車，在臺北縣中和市○○路139 巷內為警攔下，並施以呼氣
    酒精濃度測試，測得其酒測值為0.33MG/L，而有汽車駕駛人
    酒精濃度超過規定標準（每公升0.25毫克以上，未滿每公升
    0.4 毫克）之違規行為，爰依違反道路交通管理處罰條例第
    35條第1 項第1 款、第24條第1 項第2 款規定，裁處罰鍰新
    臺幣（下同）22,500元，並吊扣其駕駛執照1 年，且應接受
    道路交通安全講習等語。
二、異議意旨略以：伊當天在家中喝完酒後，正要走路外出購物
    ，並未騎車，剛好路過伊住處1 樓樓梯出入口1 台別人之報
    廢機車旁時，員警即上前查問有無喝酒，伊答稱有，員警即
    對伊實施酒測，伊並未喝酒騎車，當然沒有汽車駕駛人酒精
    濃度超過規定標準之違規，爰聲明異議云云。
三、按汽車駕駛人，駕駛汽車經測試檢定酒精濃度超過規定標準
    者，處新臺幣1 萬5 千元以上6 萬元以下罰鍰，並當場移置
    保管該汽車及吊扣其駕駛執照1 年；又汽車駕駛人，有第35
    條第1 項規定之情形者，應接受道路交通安全講習。道路交
    通管理處罰條例第35條第1 項第1 款、第24條第1 項第2 款
    定有明文。
四、異議人雖坦承有於98年4 月18日22時47分許，在臺北縣中和
    市○○路139 巷內接受呼氣酒精濃度測試，並測得其酒測值
    為0.33MG/L乙節，但否認騎有酒後騎車之行為，然而，證人
    即當日取締員警甲○○已於本院99年6 月28日訊問時到庭具
    結證稱：伊當天從連城路加油站加完油後，沿連城路經過該
    路139 巷對面路段時，看到有1 台機車從連城路對向車道也
    就是連城路139 巷騎出來，後來看到該巷口右側有酒測攔檢
    哨後，就立刻迴轉回139 巷，伊看到後立即騎車追過去，該
    機車始終在伊視線範圍內，且當時有路燈照明、視線清楚，
    後來伊追上去將該車攔下，有聞到該機車騎士講話有酒味，
    便呼叫同事過來進行酒測，該騎士有接受酒測，但拒收舉發
    通知單，伊有告知應到案處所及日期，當時該騎士一直拜託
    不要開單，還說該機車他不要了等語（本院該日訊問筆錄第
    2 至5 頁），此證人所述攔車、酒測及取締過程雖與異議人
    所辯不符，但其與異議人素不相識，亦無嫌怨糾紛，業據該
    2 人陳述一致，復已具結擔保所言屬實，衡情應無甘冒被訴
    偽證重罪（有期徒刑7 年以下）之風險而刻意陷害異議人之
    理，所言當具相當之可信性，況且異議人亦自稱當時在連城
    路139 巷內並沒有其他人車在場等語（本院前開筆錄第5 頁
    ），應可排除其他機車亦恰經過，導致員警攔截錯誤之可能
    性。另按交通警察掣單舉發違反道路交通管理處罰條例所列
    之違規事實，本質上為行政處分，係公務員基於職務上之公
    權力，依法就特定之具體事件所為之具公法上效果之單方面
    行政行為，如無形式上顯然之瑕疵可指，基於公務員為公法
    上行為具有公信力之原則，該行政行為當可被推定為真正，
    其據以依法處分之事實認定亦為正確無誤，此與民事訴訟法
    第355 條第2 項規定「文書依其程式及意旨得認作公文書，
    推定其為真正」之情形相同。本此公信原則，立法者乃賦予
    行政機關制定違反道路交通事件統一裁罰基準及處理細則，
    使執行勤務員警得當機處分，以達其維護交通秩序、安全之
    行政目的。反之，若謂公務員一切行政行為均需預留證據以
    證其實，則國家行政勢必窒礙難行，準此，刑事訴訟法就犯
    罪證據所列有關之規定與屬於行政秩序罰之交通違規裁罰本
    質不合之部分，自不在準用之列。從而，交通違規行政爭訟
    之舉證責任原理，應非如刑事案件中，必須超越任何合理懷
    疑，始可為有罪判決之嚴格程度，而係應與民事訴訟之舉證
    責任原理相類似，亦即基本上應就行政機關與人民所各自主
    張有利於己之事實，分配其應盡之舉證責任，而非逕予準用
    刑事訴訟上之「無罪推定」原則，此觀諸行政訴訟法第136
    條規定行政訴訟程序準用民事訴訟法第277 條舉證責任分配
    原則之立法意旨亦明。次依現行法律規定，法院處理交通事
    件，並不限於科學儀器所採證據，惟仍須就事件所涉相關證
    據資料，包括供述及非供述證據，依據證據法則，憑以認定
    行為人交通違規行為之有無。此乃因交通違規事件之特性，
    行為態樣甚夥，復多有瞬間即逝行為，實在無法於有交通違
    規同時，全部得以即時利用科學儀器，取得證據資料；即使
    屬於方便以科學儀器採證之交通違規行為，普遍採用，不但
    所費不貲，也有實際困難。若舉發員警係親眼見聞違規經過
    ，並以證人身分具結後在法院證述，仍不失為認定交通違規
    事實有無之證據方法。此係因執行職務之公務員，通常多具
    有一定之考選資格與專業訓練，且其執法之對象係不特定之
    大眾，故其立場經立法機關推定，應具有客觀、公正與公平
    之特質，而無故意偏頗之虞。本案既經證人甲○○指證明確
    ，復無其他證據證明該證人有立場偏頗之嫌疑，當以其所言
    為準。異議人空言辯稱其並未酒後騎車云云，不足採信。
五、綜上所述，異議人於前開時、地騎乘輕型機車有汽車駕駛人
    酒精濃度超過規定標準之違規行為乙節，業已認定如前，且
    異議人經員警告知應到案日期後，並未按期到案聽候裁決，
    遲至99年4 月28日始提出本案異議，顯已逾應到案日期60天
    以上，故原處分機關依據違反道路交通管理事件統一裁罰基
    準表之規定，裁處罰鍰22,500元，並吊扣其駕駛執照1 年，
    且應接受道路交通安全講習，於法尚無不合，應予維持。本
    件異議為無理由，應予駁回。
據上論斷，應依道路交通案件處理辦法第19條，裁定如主文。
中    華    民    國    99    年    6     月    30    日
                  交通法庭  法  官  楊明佳
以上正本證明與原本無異
如不服本裁定應於送達後5日內向本院提出抗告狀
                            書記官  林金良
中    華    民    國    99    年    7     月    1     日

司法院資訊處製作；財團法人民間司法改革基金會備份。
